【裁判字號】    98,抗,1000
【裁判日期】    980930
【裁判案由】    沒入保證金
【裁判全文】
臺灣高等法院臺中分院刑事裁定          98年度抗字第1000號
抗  告  人
即  被  告  甲○○
上列抗告人因違反毒品危害防制條例案件，不服臺灣南投地方法
院中華民國97年11月28日裁定（97年度審訴字第128號）提起抗
告，本院裁定如下：
    主  文
原裁定撤銷，發回臺灣南投地方法院。
    理  由
一、原裁定意旨略以：被告甲○○因違反毒品危害防制條例案件
    ，前於民國97年7月17日經臺灣南投地方法院檢察署檢察官
    指定保證金新臺幣30000元，由被告本人繳納現金後，已將
    之釋放，此有臺灣南投地方法院檢察署收受刑事保證金通知
    與被告自行繳納保證金收據各一份附卷可稽。嗣被告經本院
    依其位在南投縣草屯鎮○○里○○路50巷101號之住所傳喚
    ，於97年10月16日合法由被告本人收受送達後，並未於同年
    10月29日到庭接受審理，此有送達證書一份在卷可稽。本院
    因而依被告上開住所命員警拘提，亦因被告未在住處，行蹤
    不定而拘提未獲，則有本院拘票及員警執行拘提未獲報告書
    各一份在卷可憑，綜此足認被告業已逃匿，本件自應依法將
    被告原繳納之上開保證金沒入等語。
二、抗告意旨略以：抗告人即被告於97年9月10日因另案（臺灣
    南投地方法院檢察署97年執廉字第2169號）入臺灣臺中監獄
    南投分監執行，原審裁定所指抗告人於97年10月16日於住所
    收受同年月29日之審理傳票，顯然有誤，抗告人於監獄中服
    刑，並無逃匿之事實，不應沒入保證金，爰依法提起抗告，
    請求撤銷原裁定，另為適法之裁定等語。
三、按具保之被告逃匿者，應命具保人繳納指定之保證金額，並
    沒入之，不繳納者，強制執行，保證金已繳納者，沒入之；
    沒入保證金以法院之裁定行之，刑事訴訟法第118條第1項、
    第121條第1項分別定有明文。而具保係以命具保人提出保證
    書及繳納相當之保證金方式，釋放被告，其為羈押之替代手
    段，繳納保證金之目的即在擔保被告之按時出庭或接受執行
    ，使訴訟程序得以順利進行，故沒入具保人繳納之保證金，
    應以被告在逃匿中為要件，僅於被告逃匿時，法院始得裁定
    沒入所繳納之保證金。
四、經查：
(一)按抗告期間除有特別規定外，為5日，自送達裁定後起算，
    但裁定經宣示者，宣示後送達前之抗告，亦有效力，刑事訴
    訟法第406條定有明文。查本件抗告人甲○○於97年9月10日
    因另案（臺灣南投地方法院檢察署97年執廉字第2169號）入
    臺灣臺中監獄南投分監執行等情，有臺灣南投地方法院檢察
    署檢察官執行指揮書影本、臺灣高等法院被告前案紀錄表入
    出監資料各1份在卷可稽，原審法院97年度審訴字第128號案
    件之97年10月29日審理傳票之送達，於97年10月16日送達於
    抗告人之戶籍地住所，原審法院因認已合法送達而裁定沒入
    保證金，該裁定於97年12月10日仍對抗告人戶籍地住所送達
    而告確定，原審法院並將該沒入保證金裁定移送執行，經檢
    察官於98年1月7日命令沒入在案，有台灣南投地方法院98年
    度執他字第10號執行影印卷宗足憑，嗣經抗告人於98年7月
    10日提起抗告，原審法院乃又將該裁定對上開監所重新送達
    ，於98年9月2日經抗告人收受，抗告人於98年9月8日又具狀
    抗告，有送達證書1件及抗告狀2份與其上所蓋之臺灣雲林監
    獄受刑人書狀接受日期章戳印為憑，經核抗告人第2次於98
    年9 月8日之抗告固已逾越抗告期間，然其第1次於98年7月
    10日之抗告應可認係於該裁定宣示後合法送達前之抗告而生
    效力，合先敘明。
(二)抗告人甲○○於97年9月10日因另案入臺灣臺中監獄南投分
    監執行乙情，業如上述，原審法院97年度審訴字第128 號案
    件之97年10月29日審理傳票之送達，未依刑事訴訟法第56條
    第2項之規定，囑託抗告人所在之監所長官為之，仍送達於
    抗告人之戶籍地住所，以致傳喚、拘提未到，其送達程序是
    否完備，顯有探究餘地。本件抗告人之傳喚、拘提未到，與
    棄保逃匿之情形有間，抗告人執此提起抗告，指摘原裁定不
    當，非無理由，為審酌當事人之審級利益，應由本院將原裁
    定予以撤銷，發回原法院調查，另為適當之裁定。
五、據上論結，應依刑事訴訟法第413條前段，裁定如主文。
中    華    民    國    98    年    9     月    30    日
            刑事第十庭    審判長法  官  林  照  明
                                法  官  郭  瑞  祥
                                法  官  林  欽  章
以上正本證明與原本無異。
不得再抗告。
                                書記官  卓  佳  儀
中    華    民    國    98    年    10    月    1     日


司法院資訊處製作；財團法人民間司法改革基金會備份。
